臺灣臺南地方法院民事裁定
109年度抗字第125號
抗  告  人  徐金寶  
            徐蔡玉霞
相  對  人  王鄀芩  
上列當事人間聲請拍賣抵押物事件，抗告人對於民國109年10月7
日本院109年度司拍字第275號裁定提起抗告，本院裁定如下：
    主  文
抗告駁回。
抗告程序費用新臺幣壹仟元由抗告人負擔。
    理  由
一、相對人於原審聲請意旨略以：抗告人於民國108年1月4日向
    相對人借款新臺幣500萬元（下稱系爭債權），約定有利息
    、遲延利息及違約金，並簽發本票1紙交付予相對人，並以
    如附表編號1至2所示之不動產設定抵押權（下稱系爭抵押權
    ）為擔保經登記在案。詎抗告人屆清償期之108年4月4日仍
    未清償系爭債權，爰依民法第873條第1項規定聲請拍賣如附
    表編號1至2所示之不動產以資受償。  
二、抗告意旨略以：依兩造所約定之借款契約書第14條第1點所
    載「雙方約定於債務清償日（108/4/4）屆滿起3年內，債務
    人得隨時清償債務或如期繳息展延清償期限（每次以1個月
    為單位），債權人不得請求清償債務，但債務人如未清償債
    務亦未如期繳息，不在此限」，顯見系爭債權之應於108年4
    月4日起算3年，即111年4月3日方為屆至，是相對人於聲請
    拍賣如附表編號1至2所示之抵押物時，系爭債權既未屆至，
    自無從請求准予拍賣抵押物等語。爰求為廢棄原裁定，駁回
    相對人於原審之聲請。
三、按抵押權人，於債權已屆清償期，而未受清償者，得聲請法
    院，拍賣抵押物，就其賣得價金而受清償，民法第873條定
    有明文。又聲請拍賣抵押物，原屬非訟事件，法院所為准許
    與否之裁定，無確定實體法上法律關係存否之性質，於債權
    及抵押權之存否，並無既判力。故祇須其抵押權已經依法登
    記，且債權已屆清償期而未受清償，法院即應為准許拍賣之
    裁定。而對於此項法律關係有爭執之人，為保護其權利，得
    提起訴訟，以謀解決，不得僅依抗告程序聲明其爭執，並據
    為廢棄准許拍賣抵押物裁定之理由（最高法院94年度台抗字
    第270號裁定意旨參照）。
四、經查：
　㈠相對人主張抗告人以如附表編號1至2所示之土地擔保系爭債
    權，而設定系爭抵押權予相對人，且上開債務已屆清償期而
    未受清償等情，業據提出借據本票、他項權利證明書、抵押
    權設定契約書、土地登記第一類謄本等資料為證（見司拍字
    卷第13至19頁、第33至39頁），原裁定依相對人所提文件為
    形式之審查，准相對人拍賣抵押物之聲請，經核尚無不合。
　㈡抗告人雖主張依兩造所約定之清償期，自108年4月4日起算3
    年，至111年4月3日，系爭抵押權所擔保之系爭債權清償期
    方為屆至云云（見本院卷第59頁）。惟查兩造所約定之借款
    契約書第14條第1點之規定，兩造延長清償日係以抗告人有
    如期繳息為限，且每次展延清償期限以1個月為限，然相對
    人於本院時表示抗告人已有將近1年未繳息，並提出借還款
    狀況表附卷可參（見本院卷第60頁、第67頁），與抗告人於
    本院時表示確實沒有正常繳息等語互核相符（見本院卷第60
    頁），是兩造固有約定可展延清償期，然抗告人既未依約定
    如期繳息，難認系爭債權已生展延清償期之效果。
　㈢至抗告人另主張有以臺南市○○區○○路0段000號作為標的以為
    擔保，且因新冠疫情影響重大，始未依約償還債務云云（見
    本院卷第45頁），並提出不動產買賣契約書為證（見本院卷
    第47頁），然稽之抗告人上揭主張，顯係屬實體上之爭執，
    揆諸上揭說明，應由抗告人另行提起訴訟，以資解決，尚非
    本件非訟程序所得審究。從而，抗告意旨指摘原裁定不當，
    求予廢棄，為無理由，應予駁回。
五、另按非訟事件程序費用，除法律另有規定外，由聲請人負擔
    ；前項費用之負擔有相對人者，準用民事訴訟法有關訴訟費
    用之規定；依法應由關係人負擔費用者，法院裁定命關係人
    負擔時，應一併確定其數額，非訟事件法第21條第1 項前段
    、第2 項、第24條第1 項分別定有明文；又按訴訟費用，由
    敗訴之當事人負擔，民事訴訟法第78條亦有明文。是經核本
    件非訟事件程序費用即抗告費1,000元，而抗告人之抗告為
    無理由，爰依上開規定確定本件抗告費1,000元應由抗告人
    負擔。
六、據上論結，本件抗告為無理由，依非訟事件法第21條第2 項
    、第24條第1項、第46條、民事訴訟法第495條之1第1 項、
    第449條第1項、第95條、第78條，裁定如主文。
中　　華　　民　　國　　110 　年　　1 　　月　　27　　日
                   民事第五庭    法  官  施志遠
以上正本係照原本作成。
本裁定僅得以適用法規顯有錯誤為理由提起再抗告。如提起再抗告，應於裁定送達後10日內委任律師為代理人向本院提出再抗告狀，並繳納再抗告費新臺幣1,000元。                     
中　　華　　民　　國　　110 　年　　1 　　月　　27　　日
                                 書記官  李慈容  
附表：
編號 土地坐落 所有權人 面積（平方公尺） 權利範圍 1 臺南市○○區○○段0000地號 徐蔡玉霞 979.42 1/1 2 臺南市○○區○○段0000地號 徐金寶 645.04 1/1